【裁判字號】    89,重訴,6
【裁判日期】    890307
【裁判案由】    損害賠償
【裁判全文】
臺灣新竹地方法院民事判決  八十九年度重訴字第六號
    原      告  甲○○
    訴訟代理人  徐國楨律師
                吳聖欽律師
    被      告  乙○○      住.
                丙○○      住.
右當事人間損害賠償事件，本院判決如左：
    主    文
被告應連帶給付原告新台幣壹仟佰陸拾捌萬肆仟柒佰元，及自八十六年六月十二日
起至清償日止，按年息百分之五計算之利息。
訴訟費用由被告連帶負擔。
本判決於原告以新台幣肆佰伍拾陸萬元為被告供擔保後，得假執行。
    事    實
一、原告方面：
  （一）聲明：求為判決如主文所示及為以供擔保為條件之假執行宣告。
  （二）陳述：被告二人自八十五年七月間起至八十六年初，明知因經濟不景氣且投
        資房地產失利，陷於給付不能之狀態，竟為維持其支票之信譽，共同持被告
        丙○○之父黃逸庭所有之土地所有權狀，向原告詐稱黃逸庭已同意為共同債
        務人以擔保原告之債權云云，復提供上開土地權狀、印鑑證明各一紙及黃逸
        庭之印章一顆，交付原告，並於八十七年七月二十四日之借據上借款人欄偽
        簽「黃逸庭」之署押一枚，以取信於原告，致原告陷於錯誤，陸續出借一千
        三百六十八萬四千七百元，侵害原告之權利，嗣借款到期後均未清償，為此
        依侵權行為之法律關係，請求被告二人連帶負損害賠償之責任。
  （三）證據：提出借據三張、本票四張、支票及退票理由單各二十一張為證。
二、被告方面：
  （一）聲明：求為駁回原告之訴。
  （二）陳述：自認原告提出之借據、本票、支票上均為其二人共同向原告借款時所
        開立，惟未還款之原因係生意失敗無力清償，不是故意詐騙原告。被告丙○
        ○稱其父黃逸庭拿權狀交其保管，因急需用錢，原告又要求有不動產權狀作
        保證才願借款，故未告知其父而將權狀交原告保管，並非要設定抵押權。被
        告乙○○稱其不知被告丙○○未徵得黃逸庭同意而拿權狀抵押之事。
    理    由
一、原告主張被告二人共同向其借款一千三百六十八萬四千七百元之事實，業據提出
    借據三張、本票四張、支票及退票理由單各二十一張為證，並為被告二人所自認
    ，被告丙○○並自認未經訴外人黃逸庭之同意，而將黃逸庭交付保管之不動產所
    有權狀交予原告作為借款之擔保，被告乙○○雖抗辯不知其事，及被告二人均辯
    稱經營生意失敗無力還款，並非故意詐騙原告云云，惟查：原告借款予被告二人
    時，既然要求由第三人列名為共同借款人，並提供不動產所有權狀作為擔保，被
    告丙○○為順利取得借款，竟未經訴外人黃逸庭之同意，擅自簽署黃逸庭之署押
    於借據上，並提出黃逸庭交付保管之不動產所有權狀，以取信於原告，自足以使
    原告陷於錯誤，以為訴外人黃逸庭願同負清償責任，而貸與金錢，而被告乙○○
    與被告丙○○二人為夫妻關係，共同經營聲芳企業，並多次一同向原告借款，對
    於被告丙○○在借據上簽署訴外人黃逸庭之署押，及持黃逸庭之不動產所有權狀
    作為借款之擔保一事，究有無取得黃逸庭之同意，應無諉為不知之理。抑且，被
    告乙○○於八十五年底大量退票，於八十六年一月十七日成為拒絕往來戶，聲芳
    公司則在八十五年六月有退票記錄，八十五年十一月起大量退票，至八十六年一
    月十七日成為拒絕往來戶，亦經本院刑事庭向新竹國際商業銀行竹東分行及第一
    商業銀行竹東分行調取退票記錄查明無誤，有本院八十六年度訴字第三二一號偽
    造文書案件判決書一份在卷可稽，堪認被告二人向原告借款時財務情形已嚴重惡
    化，為暫時填補資金缺口，乃向原告一再告貸以應急，對於嗣後可能無力清償之
    情況應不無預見，且不惜以訴外人黃逸庭亦願共同負清償責任之謊言，騙使原告
    陸續貸與高達一千三百餘萬元之款項，被告所辯並無詐欺故意云云，不足採信。
    被告二人之詐欺犯行，並經本院刑事庭判處有期徒刑一年，有本院前開判決書可
    稽，原告主張遭被告二人詐騙上開款項之事實，堪信為真實。
二、按因故意或過失，不法侵害他人之權利者，負損害賠償責任，民法第一百八十四
    條第一項前段定有明文。原告本於侵權行為之法律關係，請求被告二人連帶賠償
    一千三百六十八萬四千七百元，及自起訴狀繕本送達之翌日即八十六年六月十二
    日起至清償日止，按年息百分之五計算之利息，並無不合，應予准許。
三、假執行之宣告：
    原告陳明願供擔保，聲請宣告假執行，核無不合，爰酌定相當擔保金額准許之。
四、結論：原告之訴為有理由，依民事訴訟法第八十五條第二項，第三百九十條第二
    項判決如主文。
中      華      民      國    八十九    年      三      月      七      日
                                  臺灣新竹地方法院民事第二庭
~B法      官  彭洪英
右為正本係照原本作成。
如對本判決上訴，須於判決送達後二十日內向本院提出上訴狀（須按他造當事人之人
數附繕本）。
~B法院書記官  蘇霞
中      華      民      國    八十九    年      三      月      九      日


司法院資訊處製作；財團法人民間司法改革基金會備份。
